---
title: "Documentación Análisis de Pertinencia de Obras Carreteras"
lightbox: true
author: "Jair"
format: 
  html:
    page-layout: full
editor: visual
bibliography: references.bib  
---

## Lista de consideraciones

-   Accesibilidad carretera a cabeceras municipales (@hickman2024rural)

    -   Pendiente

    -   Uso de suelo

    -   Red vial y velocidades máximas permitidas

-   Distancia a Escuelas (@meena2023evaluation)

-   Distancia a Centros de Trabajo (@duran2014road)

-   Distancia a Hospitales (@lopes2021mcda)

-   Áreas Naturales Protegidas (Distancia)

-   Zonas Prioritarias (Distancia) (@brichetti2021infrastructure)

-   Secciones Electorales (Prioritarias)

-   Nivel de uso

-   Distancia a localidades Marginadas (Alta y Muy alta) (@brocker2010assessing)

-   Distancia a localidades con bajo acceso a agua entubada (@nicoletti2023disadvantaged)

-   Distancia a localidades con bajo acceso a drenaje sanitario (@nicoletti2023disadvantaged)

-   Percepción pública a partir de encuesta de aprobación georeferenciada

## Preprocesamiento y exploración

Se definen rasters

```{r}
#| echo: false
#| message: false
#| warning: false
#| include: true
library(raster)
library(viridis)
library(htmlwidgets)
library(slickR)
source("Códigos/leer_rasters_generados_en_r.R")
rasters=list.files("Inputs/Rasters_Generados_en_R/rasters_app/",full.names = T) |> lapply(raster)##Definimos rasters del caso base
rasters_agua=list.files("Inputs/Rasters_Generados_en_R/rasters_app_agua/",full.names = T) |> lapply(raster)#Otro tema
rasters_drenaje=list.files("Inputs/Rasters_Generados_en_R/rasters_app_drenaje/",full.names = T) |> lapply(raster)#Otro tema
rasters_Espacios_publicos=list.files("Inputs/Rasters_Generados_en_R/rasters_app_espacios_publicos/",full.names = T) |> lapply(raster)#Otro tema
rasters_salud=list.files("Inputs/Rasters_Generados_en_R/rasters_app_salud/",full.names = T) |> lapply(raster)#Otro tema
rasters_educacion=list.files("Inputs/Rasters_Generados_en_R/rasters_app_educacion/",full.names = T) |> lapply(raster)#Otro tema
rasters_full=c(rasters[c(1:7,9,10)],rasters_agua[1:2],rasters_drenaje[1:2],rasters_Espacios_publicos[[1]],rasters_salud[[1]],rasters_educacion[[1]])
rasters_list_names_full=c(rasters_list_names[c(1:7,9,10)],
                          "Distancia a localidades con bajo acceso a agua entubada","Percepción suministro de agua",
                          "Distancia a localidades con bajo acceso a drenaje sanitario","Percepción infraestructura de drenaje",
                   "Percepción de Espacios Públicos","Percepción Infraestructura Educativa",   "Percepción Infraestructura Salud"    )

rasters_full[[3]]=-rasters_full[[3]]
values(rasters_full[[13]])[1]=maxValue(abs(rasters_full[[13]]))
raster_plots <- list()
  for (i in 1:length(rasters_full)){
    # Crear un archivo PNG temporal para cada gráfico
    temp_file <- tempfile(fileext = ".png")
    png(temp_file, width = 600, height = 400)
    plot(rasters_full[[i]],
         col = viridis(256),
         legend = TRUE,main=rasters_list_names_full[i])
    dev.off()
    raster_plots[[i]] <- temp_file
  }
slickR(raster_plots,width = "90%")+ 
  settings(
    dots = TRUE
  )
```

Agregamos un widget para la exploración de algunos de los rasters utilizados y obras de tipo línea y punto

```{r}
#| include: false
#| warning: false
#| message: false
library(sf)
source("Códigos/leer_obras_sipdus_carretera_y_separar_por_tipo_geometria.R")
```

```{r}
#| include: false
#| echo: false
#| message: false
#| warning: false

#library(crosstalk)
library(leaflet)
library(DT)

```

```{r}
#| include: true
#| echo: false
#| message: false
#| warning: false
library(leaflegend)
leaflet() |> addTiles(options = leaflet::tileOptions(opacity = 0.5)) |>
  addRasterImage(rasters_full[[1]],opacity = 0.4,group = rasters_list_names_full[[1]]) |>
  addRasterImage(rasters_full[[2]],opacity = 0.4,group = rasters_list_names_full[[2]]) |>
  addRasterImage(rasters_full[[3]],opacity = 0.4,group = rasters_list_names_full[[3]]) |>
  addRasterImage(rasters_full[[4]],opacity = 0.4,group = rasters_list_names_full[[4]]) |>
  addRasterImage(rasters_full[[5]],opacity = 0.4,group = rasters_list_names_full[[5]]) |>
  addRasterImage(rasters_full[[6]],opacity = 0.4,group = rasters_list_names_full[[6]]) |>
  addRasterImage(rasters_full[[7]],opacity = 0.4,group = rasters_list_names_full[[7]]) |>
  addRasterImage(rasters_full[[8]],opacity = 0.4,group = rasters_list_names_full[[8]]) |>
  addRasterImage(rasters_full[[9]],opacity = 0.4,group = rasters_list_names_full[[9]]) |>
  addRasterImage(rasters_full[[10]],opacity = 0.4,group = rasters_list_names_full[[10]]) |>
  addRasterImage(rasters_full[[11]],opacity = 0.4,group = rasters_list_names_full[[11]]) |>
  addRasterImage(rasters_full[[12]],opacity = 0.4,group = rasters_list_names_full[[12]]) |>
  addRasterImage(rasters_full[[13]],opacity = 0.4,group = rasters_list_names_full[[13]]) |>
  addRasterImage(rasters_full[[14]],opacity = 0.4,group = rasters_list_names_full[[14]]) |>
  addRasterImage(rasters_full[[15]],opacity = 0.4,group = rasters_list_names_full[[15]]) |>
  addRasterImage(rasters_full[[16]],opacity = 0.4,group = rasters_list_names_full[[16]]) |> 
# |> 
#   
#   # addMarkers(data=obras_sipdus_carretera_punto,group = "Obras_tipo_punto",
#   #            label = obras_sipdus_carretera_punto$Obra) |>
#   addMarkers(data=obras_sipdus_punto,group = "Obras_tipo_multipunto",
#              label = obras_sipdus_punto$Obra) 

  addLayersControl(overlayGroups = rasters_list_names_full) |> addLegendNumeric( pal = colorNumeric('Spectral', 1:100) , values = 1:100, position = 'bottomright', title = 'Valores de rasters', orientation = 'horizontal', shape = 'rect', decreasing = FALSE, height = 20, width = 100,labels = '',tickLength = 0)
```

```{r}
#| echo: false
library(DT)
datatable(obras_sipdus|> 
            dplyr::select(ID_OBRA, Municipio, Rubro, Ejercicio, Inversión, Habitantes.beneficiados, Ejecutora, Obra) |> 
            st_drop_geometry()|>dplyr::rename(Obra_breve_Descripcion=Obra) |> 
            dplyr::rename(Habitantes_beneficiados=Habitantes.beneficiados), 
          options = list(
            pageLength = 5,
            rownames = FALSE,
            columnDefs = list(list(width = '400px', targets = c(7))),
            scrollX = TRUE,
            stripeClasses = c('even', 'odd')
          ),
          filter = "top")

```

De todas maneras, aún debemos establecer la interpretación de cada raster, hacer un escalamiento apropiado y definir los pesos de cada criterio que definirán la pertinencia de obras.

```{r}
#| echo: false
#| message: false
#| warning: false
#| include: false
library(raster)
library(viridis)
library(htmlwidgets)
library(slickR)
rasters_list_names_interpretaciones=rasters_list_names |> as.list()

rasters_list_names_full=c(rasters_list_names[c(1:7,9,10)],
                          "Distancia a localidades con bajo acceso a agua entubada","Percepción suministro de agua",
                          "Distancia a localidades con bajo acceso a drenaje sanitario","Percepción infraestructura de drenaje",
                   "Percepción de Espacios Públicos","Percepción Infraestructura Educativa",   "Percepción Infraestructura Salud"    )
rasters_list_names_interpretaciones[[1]]=paste0(rasters_list_names_interpretaciones[[1]],
          "-------\n Dado que la distancia se mide en minutos, mayor valor de accesibilidad indica lugares de difícil acceso, en tal caso, un valor alto de accesibilidad indica más pertinencia de obras carreteras.")


```

```{r}
#| echo: false
#| message: false
#| warning: false
#| include: true
#| out-height: "90vh"
#| out-width: "95vw"
library(raster)
library(viridis)
library(htmlwidgets)
library(slickR)
library(grid)
library(ggplot2)
raster_plots <- list()
for (i in 1:length(rasters)){
  temp_file <- tempfile(fileext = ".png")
  png(temp_file)
  plot(rasters[[i]], col = viridis(256), legend = TRUE, main = rasters_list_names[i])
  
  hist_plot <- ggplot(data.frame(x = getValues(rasters[[i]])), aes(x)) +
    geom_histogram(bins = 30, fill = viridis(1), color = "white") +
    theme_minimal() +
    labs(x = "", y = "") +
    theme(
      plot.background = element_rect(fill = "white", color = NA),
      panel.background = element_rect(fill = "white", color = NA)
    )
  
  vp <- viewport(width = 0.3, height = 0.3, x = 0, y = 0, just = c("left", "bottom"))
  print(hist_plot, vp = vp)
  dev.off()
  raster_plots[[i]] <- temp_file
}

slickR(raster_plots,height = "80vh",width = "90%")%synch%
( slickR(rasters_list_names_interpretaciones, slideType = 'p'))+
  settings(
    dots = TRUE,adaptiveHeight = T
  )
```

Podemos explorar algunas correlaciones entre los raster utilizados (da click a la imagen para ampliar)

```{r}
#| echo: false
#| message: false
#| warning: false
#| out-width: "80vw"
#| out-height: "80vh"
library(ggcorrplot)

rasters_by_cells <- rasters |> lapply(getValues)
rasters_by_cells=rasters_by_cells |> as.data.frame()
colnames(rasters_by_cells)=gsub("\n","",rasters_list_names)
cormat <- round(cor(rasters_by_cells,use = "na"),2)
#head(cormat)
ggcorrplot(cormat,lab = T,type = "lower",show.diag = F,lab_size = 0.8)

```

Y también visualizarlas por pares.

```{r}
#| echo: false

library(raster)
library(viridis)
library(htmltools)
library(slickR)

###Agregarlos en un div con display flex.
div(
  style = "display: flex;",
  div(
    style = "width: 47.5%;",
    slickR(raster_plots) +
      settings(dots = TRUE)
  ),
  div(
    style = "width: 47.5%;padding-left:5%",
    slickR(raster_plots[c(2:10)]) +
      settings(dots = TRUE)
  )
)

```

Esta información se toma en cuenta al momento de definir los rankings en el método de las jerarquías analíticas.

# Criterios de Clasificación

Definimos dos tipos de obra, ***Mejoramiento*** y ***Construcción.*** En la primera se agregan aquellas obras que consisten en remodelación, reconstrucción, repavimentación o mejoramiento de obras ya existentes.

## ***Mejoramiento***

Para la definición de la pertinencia de una obra ya existente se considerarán únicamente los criterios de Accesibilidad y una medida de uso definida a partir de datos de orígenes destino, los cuales están definidos únicamente para vialidades.

```{r}
#| echo: false

###Agregarlos en un div con display flex.

par(mfrow=c(1,2))

plot(rasters[[1]],
col = viridis(256),
legend = TRUE,main=rasters_list_names[1])
 
plot("Inputs/Rasters_Generados_en_R/Otros/nivel_de_uso_proxy_de_numero_de_viajes.tif" |> raster(),
col = viridis(256),
legend = TRUE,main="Nivel de uso")

par(mfrow=c(1,1))
```

## Construcción

Para definir la pertinencia de una obra nueva, se utilizarán los criterios anteriormente enunciados, a partir del siguiente ranking.

-   <div>

    1.  Accesibilidad carretera a cabeceras municipales

    </div>

-   <div>

    2.  Distancia a localidades Marginadas (Alta y Muy alta)

    </div>

-   <div>

    3.  Zonas Prioritarias (Distancia)

    </div>

-   <div>

    4.  Distancia a localidades con bajo acceso a agua entubada y Distancia a localidades con bajo acceso a drenaje sanitario

    </div>

-   <div>

    5.  Distancia a Hospitales

    </div>

-   <div>

    6.  Distancia a Escuelas

    </div>

-   <div>

    7.  Distancia a Centros de Trabajo

    </div>

-   <div>

    8.  Áreas Naturales Protegidas (Distancia)

    </div>

-   <div>

    9.  Secciones Electorales (Prioritarias)

    </div>

# Clasificación

## Contrucción

Antes de definir el índice de pertinencia removemos valores atípicos para cada raster basados en el criterio del rango intercuartil. Estos valores atípicos se reemplazan con los valores máximos o mínimos de los valores no atípicos, según sea el caso.

Además, dada la alta correlación entre distancia a localidades con bajo acceso a agua entubada y drenaje, se combinan en un solo raster dado por el mínimo entre ellos.

```{r}
#| echo: false

library(raster)
library(viridis)
library(htmltools)
library(slickR)
rasters[[8]]=min(rasters[[8]],rasters[[9]],na.rm = T)
rasters=rasters[c(1:8,10)]
rasters_list_names[8]='Distancia a localidades con bajo acceso a agua entubada o drenaje sanitario'
rasters_list_names=rasters_list_names[c(1:8,10)]
for(i in 1:length(rasters)){
  raster_vals <- values(rasters[[i]])
  raster_vals <- raster_vals[!is.na(raster_vals)]
  
  q1 <- quantile(raster_vals, 0.25)
  q3 <- quantile(raster_vals, 0.75)
  iqr <- q3 - q1
  
  upper_limit <- q3 + 1.5 * iqr
  lower_limit <- q1 - 1.5 * iqr
  
  rasters[[i]] <- clamp(rasters[[i]], 
                        lower = lower_limit, 
                        upper = upper_limit, 
                        useValues=TRUE)
}


raster_plots <- list()
  for (i in 1:length(rasters)){
    # Crear un archivo PNG temporal para cada gráfico
    temp_file <- tempfile(fileext = ".png")
    png(temp_file, width = 600, height = 400)
    plot(rasters[[i]],
         col = viridis(256),
         legend = TRUE,main=rasters_list_names[i])
    dev.off()
    raster_plots[[i]] <- temp_file
  }

###Agregarlos en un div con display flex.
div(
  style = "display: flex;",
  div(
    style = "width: 47.5%;",
    slickR(raster_plots) +
      settings(dots = TRUE)
  ),
  div(
    style = "width: 47.5%;padding-left:5%",
    slickR(raster_plots[c(2:9)]) +
      settings(dots = TRUE)
  )
)

```

Con los rankings de criterios definimos una transformación lineal con los criterios y su interpretación

```{r}
#| echo: false
current_rasters=rasters
current_rasters_list_names=rasters_list_names
origin(current_rasters[[1]])=origin(current_rasters[[2]])
extent(current_rasters[[1]])=extent(current_rasters[[2]])
weights=c(9,3,2,4,5,8,7,6,1)
weights=weights/sum(weights)
weights[1]=-weights[1]
weights=-weights

current_rasters= current_rasters|> sapply(scale,simplify = T,USE.NAMES = F)
(current_rasters[[1]]*weights[1]+current_rasters[[2]]*weights[2]+
  current_rasters[[3]]*weights[3]+current_rasters[[4]]*weights[4]+
  current_rasters[[5]]*weights[5]+current_rasters[[6]]*weights[6]+
  current_rasters[[7]]*weights[7]+current_rasters[[8]]*weights[8]+
  current_rasters[[9]]*weights[9])->z_sum

leaflet() |> addTiles() |> addRasterImage(z_sum)|> addLegendNumeric( pal = colorNumeric('Spectral', 1:100) , values = 1:100, position = 'bottomright', title = 'Valores de rasters', orientation = 'horizontal', shape = 'rect', decreasing = FALSE, height = 20, width = 100,labels = '',tickLength = 0) 
```

```{r}
#| include: false
# 
# Mejoramiento
# 
# Pendiente
div(
  style = "display: flex;",
  div(
    style = "width: 47.5%;",
    plot(rasters[[1]])
  ),
  div(
    style = "width: 47.5%;padding-left:5%",
    plot("Inputs/Rasters_Generados_en_R/Otros/nivel_de_uso_proxy_de_numero_de_viajes.tif" |> raster())
  )
)
```

## Referencias
