---
title: "Exploración encuesta de precepción"
lightbox: true
author: "Jair"
format: 
  html:
    page-layout: full
editor: visual
---

## Encuesta de percepción de aprobación

Utilizamos los datos de 2025 con las siguientes preguntas

-   Cuál.considera.que.es.el.principal.problema.que.enfrenta.el.estado.de.Hidalgo.
-   Y...cuál.considera.que.es.el.principal.problema.en.su.colonia."\
-   X.Ha.mejorado..se.ha.quedado.igual.o.ha.empeorado..Instalaciones.de.planteles.educativos."\
-   X.Ha.mejorado..se.ha.quedado.igual.o.ha.empeorado..Equipamiento.en.aulas."\
-   En.el.último.año...usted.se.vio.afectado.a.por.Falta.de.suministro.de.agua.en.la.vivienda."\
-   En.el.último.año...usted.se.vio.afectado.a.por.Invertir.mucho.tiempo.en.traslados.por.falta.de.carreteras."\
-   En.el.último.año...usted.se.vio.afectado.a.por.Caminos.sin.posibilidad.de.lograr.velocidad.por.estar.en.mal.estado."\
-   En.el.último.año...usted.se.vio.afectado.a.por.Falta.de.parques..jardines.o.lugares.de.esparcimiento.cerca.de.su.vivienda."
-   En.el.último.año...usted.se.vio.afectado.a.por.Deterioro.de.calles.y.avenidas.por.falta.de.mantenimiento."\
-   SALUD...En.el.último.año...usted.se.vio.afectado.a.por.Mal.equipamiento.en.las.instalaciones."

## Agrupamiento por temáticas

Únicamente las preguntas *"Cuál.considera.que.es.el.principal.problema.que.enfrenta.el.estado.de.Hidalgo"* y *"Y...cuál.considera.que.es.el.principal.problema.en.su.colonia."* tienen múltiples respuestas.

Por lo anterior, se consideran las posibles respuestas para su clasificación junto a otras preguntas de la misma temática.

### Educación 

-   X.Ha.mejorado..se.ha.quedado.igual.o.ha.empeorado..Instalaciones.de.planteles.educativos.

-   X.Ha.mejorado..se.ha.quedado.igual.o.ha.empeorado..Equipamiento.en.aulas.

Ambas preguntas se responden "Sí" o "No", por lo que para cada una, se filtra la encuesta según su respuesta y se calcula un kernel de densidad gaussiana

```{r}
#| echo: false
#| warning: false
#| message: false
library(raster)
library(terra)
library(sf)

source("Códigos/encuesta_leer_y_funcion_kernel_densidad.R")
par(mfrow=c(2,2))
lista_rasters_educacion=list()
lista_rasters_educacion[["Planteles_mejor"]]=filtrar_dada_pregunta_y_boolean(5,T)
lista_rasters_educacion[["Planteles_mejor"]]|> plot(main='Mejora en planteles educativos')
lista_rasters_educacion[["Equipamiento_aulas_mejor"]]=filtrar_dada_pregunta_y_boolean(6,T)
lista_rasters_educacion[["Equipamiento_aulas_mejor"]]|> plot(main='Mejora en equipamiento de aulas')
lista_rasters_educacion[["Planteles_peor"]]=filtrar_dada_pregunta_y_boolean(5,F)
lista_rasters_educacion[["Planteles_peor"]]|> plot(main='Empeorado en planteles educativos')
lista_rasters_educacion[["Equipamiento_aulas_peor"]]=filtrar_dada_pregunta_y_boolean(6,F)
lista_rasters_educacion[["Equipamiento_aulas_peor"]]|> plot(main='Empeorado en equipamiento de aulas')
```

Además, agregamos la matriz de correlación entre los rasters del mismo tema

```{r}
#| echo: false
library(ggcorrplot)
library(raster)
rasters_by_cells <- lista_rasters_educacion |> lapply(values)
rasters_by_cells=rasters_by_cells |> as.data.frame()
colnames(rasters_by_cells)=gsub("\n","",names(lista_rasters_educacion))
cormat <- round(cor(rasters_by_cells,use = "na"),2)
#head(cormat)
ggcorrplot(cormat,lab = T,type = "lower",show.diag = F)
```
